【裁判字號】    95,交訴,149
【裁判日期】    951011
【裁判案由】    過失致死
【裁判全文】
臺灣臺南地方法院刑事判決             95年度交訴字第149號
公  訴  人  臺灣臺南地方法院檢察署檢察官
被      告  甲○○
上列被告因過失致死案件，經檢察官提起公訴（95年度偵字第
8059號），被告就犯罪事實為有罪之陳述，經本院裁定進行簡式
審判程序，本院判決如下：
    主  文
甲○○因過失致人於死，處有期徒刑捌月。緩刑參年。
    事  實
一、甲○○考領有小型車普通駕駛執照，其於民國94年12月23日
    凌晨1時45分許，駕駛牌照號碼9806-MG號自用小客車，沿臺
    南縣麻豆鎮○○路，由西向東行駛，途經該路與民生路交岔
    路口時，本應注意車前狀況及該路段行車時速不得超過50公
    里，並應注意汽車行駛至交岔路口，應遵守燈光號誌之指示
    ，其方向之燈號為閃光黃燈，而閃光黃燈表示「警告」，車
    輛應減速接近，注意安全，小心通過，且當時情形天候晴、
    夜間有照明、柏油路面無缺陷、無障礙物、視距良好，客觀
    上並無不能注意之情形，詎其竟疏於注意車前狀況，復未減
    速慢行，竟以50公里以上至60公里左右之時速超速直行，適
    有詹孟舉駕駛牌照號碼CF9-817號重機車，沿民生路，由北
    向南行駛，行至上開交岔路口時，其方向之燈號為閃光紅燈
    ，其本應注意遵守燈光號誌之指示，閃光紅燈表示「停車再
    開」，車輛應減速接近，先停止於交岔路口前，讓幹道車優
    先通行後認為安全時，方得續行，並應注意機車行駛時，夜
    間應開亮頭燈，詎詹孟舉竟疏於注意，未開亮機車頭燈，復
    未減速接近，先停止於該交岔路口前，讓幹道車優先通行後
    認為安全時再續行，竟貿然直行，甲○○駕駛之9806-MG號
    自用小客車左前側遂與詹孟舉之機車車頭相碰撞，詹孟舉因
    此受有頭胸腹部撞挫傷、顱內出血併低血容積休克之傷害，
    經送新樓醫院急救，仍於同日凌晨3時10分許，不治死亡。
    甲○○於肇事後犯罪未經發覺前，託人報案並向警自首犯行
    。
二、案經臺南縣警察局麻豆分局報請臺灣臺南地方法院檢察署檢
    察官相驗後，經檢察官偵查起訴。
    理  由
一、本件係經被告甲○○於準備程序當庭表示認罪，而經本院裁
    定以簡式審判程序加以審理，則依據刑事訴訟法第273條之2
    、同法第159條第2項之規定，不適用傳聞法則有關限制證據
    能力之相關規定，合先敘明。
二、上開犯罪事實，業據被告甲○○於本院審理中坦承不諱，並
    有道路交通事故調查報告表（一）、（二）、道路交通事故
    現場圖、新樓醫院出具之診斷證明書、檢察官94年12月23日
    勘驗被害人詹孟舉之機車之大燈開關係關閉狀態之勘驗筆錄
    各1份及警方現場蒐證照片39張附卷可資佐證。被害人詹孟
    舉係因本件車禍死亡，亦經檢察官督同檢驗員相驗屬實，有
    勘驗筆錄、相驗屍體證明書、驗斷書各1份在卷可憑。
三、按行車速度，依速限標誌或標線之規定，無標誌或標線者，
    行車時速不得超過50公里；汽車行駛時，駕駛人應注意車前
    狀況，並隨時採取必要之安全措施；汽（機）車行駛至交岔
    路口，其行進應遵守燈光號誌之指示；汽（機）車行駛時，
    夜間應開亮頭燈，道路交通安全規則第93條第1項第1款前段
    、第94條第3項、第102條第1項第1款、第109條第1款分別定
    有明文。又閃光黃燈表示「警告」，車輛應減速接近，注意
    安全，小心通過；閃光紅燈表示「停車再開」，車輛應減速
    接近，先停止於交岔路口前，讓幹道車優先通行後認為安全
    時，方得續行，道路交通標誌標線號誌設置規則第211條第1
    項第1款、第2款亦定有明文。被告甲○○及被害人詹孟舉自
    應分別注意遵守上開規定，且當時情形天候晴、夜間有照明
    、柏油路面無缺陷、無障礙物、視距良好，有上開道路交通
    事故調查報告表（一）及現場照片可稽，客觀上並無被告不
    能注意之情事，詎其竟疏於注意車前狀況，復未減速慢行，
    竟以50公里以上至60公里左右之時速超速直行，以致發生本
    件車禍，致被害人詹孟舉因此受有頭胸腹部撞挫傷、顱內出
    血併低血容積休克之傷害，不治死亡，被告就本件車禍之發
    生顯有過失，應無疑義。雖被害人疏於注意，駕駛機車於夜
    間未開亮頭燈，復未減速接近，先停止於該交岔路口前，讓
    幹道車優先通行後認為安全時再續行，竟貿然直行，亦與有
    過失，然並不因此而解免被告過失之責。本院並認被告應負
    肇事次因之責任；被害人應負肇事主因之責任。本件車禍肇
    事責任經檢察官送請臺灣省臺南區車輛行車事故鑑定委員會
    鑑定結果認為：「詹孟舉駕駛普通重型機器腳踏車，行經有
    閃光紅燈號誌肇事岔路口，支線道車未讓幹道車先行，為肇
    事原因；甲○○駕駛小客車，行經設有閃光黃燈號誌岔路口
    ，超速行駛，未注意車前狀況，同為肇事原因」，有臺灣省
    臺南區車輛行車事故鑑定委員會95年3月15日臺南區950142
    號鑑定意見書附卷可稽。惟查上開鑑定忽略檢察官94年12月
    23日勘驗被害人詹孟舉之機車之大燈開關係關閉狀態之勘驗
    筆錄，上開勘驗結果顯示被害人詹孟舉當時駕駛機車於夜間
    未開亮頭燈之事實，上開鑑定就此部分忽略，上開車禍肇事
    責任鑑定結果自不足採，而應以本院上開認定為準。被告之
    過失行為與被害人之死亡間，並有相當因果關係。綜上所述
    ，事證明確，被告之過失犯行洵堪認定。
四、核被告甲○○所為，係犯刑法第276條第1項之過失致死罪。
    又被告於肇事犯罪後，未被有偵查權之公務員或機關發覺前
    ，向警自首坦承犯行，進而接受裁判，有警詢筆錄及臺南縣
    警察局麻豆分局道路交通事故肇事人自首情形紀錄表附卷可
    稽。按行為後法律有變更者，適用行為時之法律。但行為後
    之法律有利於行為人者，適用最有利於行為人之法律，刑法
    第2條第1項定有明文。刑法於94年2月2日修正公布，並於95
    年7月1日生效施行，本件被告犯罪及自首均在新刑法施行前
    ，修正前之舊刑法第62條規定「對於未發覺之罪自首而受裁
    判者，減輕其刑。但有特別規定者，依其規定。」，採必減
    制；新刑法第62條規定「對於未發覺之罪自首而受裁判者，
    得減輕其刑。但有特別規定者，依其規定。」，採得減制。
    二者相比，以舊刑法第62條規定對被告較為有利，依刑法第
    2條第1項規定，自應適用修正前之舊刑法第62條前段規定，
    減輕其刑。審酌被告之品行（無犯罪前科）、生活狀況普通
    、智識教育程度為高職畢業、所生之損害、被害人於本件車
    禍亦與有過失、被告事後坦承犯行，並與被害人家屬成立民
    事調解，有調解書1份附卷可稽，且其事後甚有悔意等一切
    情狀，爰量處如主文所示之刑，以示懲儆。又本件犯罪在新
    刑法施行前，緩刑之宣告，依最高法院95年5月23日95年度
    第8次刑事庭會議之決議，應適用新刑法第74條之規定。查
    被告前未曾受有期徒刑以上刑之宣告，有臺灣臺南地方法院
    檢察署刑案資料查註紀錄表及臺灣高等法院被告前案紀錄表
    在卷可憑，其經此教訓後，應知所警惕，信無再犯之虞，本
    院因認所宣告之刑以暫不執行為適當，爰依刑法第74條第1
    項第1款規定，併諭知緩刑3年，以勵自新。
據上論斷，應依刑事訴訟法第273條之1第1項、第299條第1項前
段，刑法第2條第1項、第276條第1項、修正前刑法第62條前段，
刑法第74條第1項第1款，罰金罰鍰提高標準條例第1條前段，判
決如主文。
本案經檢察官乙○○到庭執行職務
中    華    民    國    95    年    10    月    11    日
                  刑事第一庭    法  官  林勝利
以上正本證明與原本無異。
如不服本判決，應於判決送達後10日內，向本院提出上訴狀。
                                書記官  陳金堂
中    華    民    國    95    年    10    月    11    日
附錄本案論罪科刑法條全文：
中華民國刑法第276條
因過失致人於死者，處2年以下有期徒刑、拘役或2千元以下罰金
。
從事業務之人，因業務上之過失犯前項之罪者，處5年以下有期
徒刑或拘役，得併科3千元以下罰金。


司法院資訊處製作；財團法人民間司法改革基金會備份。
